臺灣臺中地方法院民事判決　九十三年度訴字第二六五三號
　　原　　　告　乙○○
　　被　　　告　甲○○
右當事人間請求清償借款事件，本院於民國九十四年一月十日言詞辯論終結，判決如
左：
    主      文
原告之訴駁回。
訴訟費用由原告負擔。
    事實及理由
一、原告起訴主張：被告於民國八十四年七月十五日，因在原告住處賭博欠他人賭債
    ，乃在賭博現場，先後向莊家林耀欽借款新台幣（下同）六十五萬元償還賭債，
    事後以電話請求原告幫忙還錢，並表示因母親病危，不會欠錢不還，原告前後共
    分三次替被告還款六十五萬元予第三人林耀欽，惟被告迄今皆未給付。為此，依
    借貸關係提起本訴，並聲明：求為判決被告應給付原告六十五萬元，及自支付命
    令繕本送達翌日起至清償日止按年息百分之五計算之利息。
二、被告則以：因被告於八十四年六、七月間，在原告之哥哥家中賭博輸了六十五萬
    元，但沒有叫原告幫忙處理該賭債，原告卻向被告索取該賭債；因很多人都向我
    要賭債，不知道要給何人，就拿了三十五萬元給吳德利請他幫忙解決該債務，被
    告並未向原告借款等語，資為抗辯，並聲明：請求駁回原告之訴。
三、法院之判斷：
  (一)本件兩造爭執事項：
    原告主張被告向其借款六十五萬元清償積欠他人之賭債；被告否認有向原告借款
    六十五萬元之事實，認原告向其催討之六十五萬元，係被告八十四年六、七月間
    在原告哥哥家中賭博輸掉之六十五萬元。
  (二)按當事人主張有利於己之事實者，就其事實有舉證之責任，民事訴訟法第二百七
    十七條定有明文。次按稱消費借貸者，謂當事人一方移轉金錢或其他代替物之所
    有權於他方，而約定他方以種類、品質、數量相同之物返還之契約，當事人之一
    方對他方負金錢或其他代替物之給付義務而約定以之作為消費借貸之標的，亦成
    立消費借貸，民法第四百七十四條定有明文。又如當事人主張有金錢借貸關係存
    在，須就其發生所須具備之特別要件即金錢之交付與借貸意思表示相互一致負舉
    證責任。而交付金錢之原因多端，或為買賣，或為贈與，或因其他之法律關係而
    為交付，非謂一有金錢之交付，即得推論授受金錢之雙方當然為消費借貸關係。
    若僅證明有金錢之交付，未證明借貸意思表示互相一致者，尚不能認有金錢借貸
    關係存在（最高法院九十三年台上字第十九號判決意旨參照）。
  (三)本件原告主張被告向其借款之事實為被告所否認，原告雖提出台灣台中地方法院
    檢察署檢察官九十二年度偵字第一四九一四號聲請簡易判決處刑書影本一份為憑
    ，惟依該聲請簡易判決處行書內容觀之，該刑事案件僅涉及被告交付現金三十五
    萬元予第三人吳德利代為處理賭債，嗣經吳德利再輾轉交由第三人巫文榮、謝志
    成處理，該款項遭謝志成侵占，被告乃對第三人謝志成提起侵占告訴，並經檢察
    官對謝志成聲請簡易判決處刑之事實，尚不足以證明原告有借款予被告之事實。
    又經本院調取該刑事卷宗觀之，被告自警訊迄偵查中，均未承認有向原告借款之
    事實，而原告於本院言詞辯論中先則陳稱：當時在我家打牌，他因為我和莊家林
    耀欽熟識，他就向莊家借錢合計六十五萬元，言明一個星期還錢，但後來輸了錢
    就不見面，兩個星期後被告打電話給我，請我先幫他還這個錢，後來我幫他還這
    個錢後，也沒有人再找他的麻煩等語（見本院九十三年十二月二十二日言詞辯論
    筆錄），嗣又改稱：被告賭博欠別人六十五萬元的賭債，他賭債是欠現場很多人
    ，他以我的名義向莊家林耀欽借錢，是邊玩邊賭賭輸了又借，一天借了六十五萬
    元等語（見本院九十四年一月十日言詞辯論筆錄），則被告究係以自己名義向第
    三人林耀欽借款，再向原告借款而委其代為償還第三人林耀欽，或係當時以原告
    名義向第三人林耀欽，原告之陳述前後矛盾。而本件原告係主張以借貸關係請求
    被告給付六十五萬元，惟原告無法提出兩造間有書立借據或其他資料以證明被告
    有向其借款之事實，亦無證人可資證明，揆諸上開規定，自難認原告有借款予被
    告之事實及借貸之意思表示一致。
  (四)綜上所述，原告依消費借貸法律關係請求被告給付前揭借款，並未就兩造間確實
    存在消費借貸契約一節舉證以實其說。從而，原告依依消費借貸法律關係請求被
    告給付九十七萬元及自支付命令繕本送達翌日起至清償日止，按年息百分之五計
    算之利息，即屬無據，應予駁回。
四、本件事證已臻明確，兩造其餘之攻擊防禦方法，與判決基礎之事實及結果並無影
    響，爰不予審酌，併此敘明。
五、訴訟費用負擔之依據：民事訴訟法第七十八條。
中　　　華　　　民　　　國　　九十四　　年　　　一　　　月　　三十一　　日
                                臺灣臺中地方法院民事第三庭
~B法　　　官　卓進仕
右為正本係照原本作成。
如對本判決上訴，須於判決送達後廿日內向本院提出上訴狀（須附繕本）。
中　　　華　　　民　　　國　　九十四　　年　　　一　　　月　　三十一　　日
~B法院書記官
